【裁判字號】    92,易,856
【裁判日期】    920829
【裁判案由】    恐嚇取財
【裁判全文】
臺灣臺南地方法院刑事判決                          九十二年度易字第八五六號
    公  訴  人  臺灣台南地方法院檢察署檢察官
    被      告  丙○○
    選任辯護人  查明邦律師
右列被告因恐嚇取財件，經檢察官提起公訴（九十一年度偵字第一０九五五號），本
院判決如左：
    主  文
丙○○無罪。
    理  由
一、公訴意旨略以：被告丙○○在臺南市○○路一一六巷二十四號經營「大財富電子
    遊戲場」，於民國九十一年九月十一日下午二時許，接獲店員甲○○通報有顧客
    己○○（原名黃若蓁）在店內以手機破壞電子遊戲機台，乃與其妻即店長戊○○
    、不詳姓名之成年男子與女子各一人趕回該遊戲場處理，被告丙○○叫己○○到
    該遊戲場地下室商談如何賠償，以先前店內數台電子遊戲機台遭人損壞為由，竟
    意圖為自己不法之所有，要己○○立切結書承認破壞機台並賠償全部機台損失新
    台幣（以下同）二十萬元被拒，被告丙○○即以加害生命之事，恐嚇己○○稱「
    若不賠償的話，不讓妳回家」、「要將妳貼膠布，還要讓妳成為無名屍」等語，
    並命己○○雙手抱熱水壺，在旁之不詳姓名女子持煙灰缸砸己○○頭部及出手毆
    打其臉部（傷害部分業據告訴人己○○撤回告訴，經台灣臺南地方法院檢察署檢
    察官為不起訴處分確定），使己○○心生畏懼而同意全數賠償，因身上無錢賠償
    ，乃電話聯絡友人乙○○商借七萬元，即簽立「本人用不當手段使機台損毀，本
    人願負責任賠償金二十萬元整，已轉交七萬元給店家，而後十三萬元於九十一年
    九月二十日前送交店家」之切結書後，由戊○○駕車載甲○○與己○○至臺南市
    ○○路○段二七一號之聯邦銀行與乙○○碰面，並由乙○○提領七萬元交付戊○○，因認被告丙○○涉犯刑法第三百四十六條第一項之恐嚇取財罪嫌等語。
二、按犯罪事實應依證據認定之，無證據不得推定其犯罪事實。又不能證明被告犯罪
    者，應諭知無罪之判決，刑事訴訟法第一百五十四條、第三百零一條第一項分別
    定有明文。又事實之認定，應憑證據，如未能發現相當證據，或證據不足以證明
    ，自不能以推測或擬制之方法，以為裁判基礎（最高法院四十年台上字第八六號
    判例參照）。再告訴人之告訴，本以使被告受刑事訴追為目的，故其陳述是否與
    事實相符，自應調查其他證據，以資審認，苟其所為攻擊之詞，尚有瑕疵，則在
    此瑕疵未予究明以前，即不能遽採為斷罪之基礎，最高法院著有六十九年台上字
    第一五三一號判決可資參照。另按認定犯罪事實，所憑之證據，雖不以直接證據
    為限，間接證據亦包括在內，然無論直接或間接證據，其為訴訟上之證明，須於
    通常一般之人均不致於有所懷疑，而得確信其為真實之程度者，始得據之為有罪
    之認定，倘其證明尚未達到此一程度，而有合理性懷疑之存在時，即無從為有罪
    之認定，此亦有最高法院七十六年台上字第四九八六號判例可資參照。
三、公訴人認被告丙○○涉有右揭犯行，無非係以告訴人己○○之指述、證人乙○○
    之證述、告訴人己○○提出之診斷證明書與切結書影本各一紙附卷可佐，及被告
    丙○○雖提出之機版修理、程式修改、拆解內碼、液晶ＩＣ面版等統一發票十一
    紙為證，然被告丙○○之妻子戊○○另經營「萬象電子遊戲場」，是上開統一發
    票所載修理之電子遊戲機台是否全係「大財富電子遊戲場」之機台，非無疑問，
    又電子遊戲場所受損害機台為三、四台，中古機台價格每台約五千元，被告所指
    述告訴人己○○僅破壞價值約五千元之中古機台一台，被告卻要己○○賠償其他
    數量不詳之機台二十萬元，顯有嫁禍於人，要己○○賠償全部損失之嫌，苟非被
    告恫嚇己○○，己○○豈願以四十倍顯不相當之金額賠償被告為其論據。訊據被
    告丙○○堅決否認涉有右揭犯行，辯稱：案發前店內之電動玩具機台常發生不正
    常當機，維修人員說是有人以干擾器干擾機台內之程式，故當日己○○所玩的電
    動玩具機台發生不正常當機，經店員甲○○發現後又毀損機台，甲○○才致電伊
    回店內處理，伊懷疑己○○以干擾器干擾機台內之程式，向己○○稱要報警處理
    ，己○○始稱要好好談；係己○○自願簽立切結書，伊並未恐嚇她等語。經查：
（一）告訴人己○○於九十一年九月十六日警詢中先指稱：「我於九十一年九月十一
      日下午十四時左右，在臺南市○○路一一六巷二十四號大財富電子遊戲場，遭
      店內人員恐嚇取財及傷害我」、「他們男女共五人將我叫到該店地下室，說我
      破壞該店機台，我說沒有，他們就說一定要承認，我堅持說沒有，他們五人之
      中負責人丙○○就說要將我貼膠布，還要讓我成為無名屍，另一名女子（姓名
      不詳）有拿煙灰缸砸我頭及打我的臉，還強迫我簽切結書，要賠償二十萬元」
      等語（詳九十一年九月十六日警詢筆錄），嗣於九十一年十月五日警詢中改口
      稱：「有關恐嚇取財部分係因我與該丙○○因認知上有所不同所以產生誤會，
      我才會一時緊張及氣憤，才會如此說的」、「當日之情形係我至該大財富電子
      遊戲場消費娛樂，但因我所打玩之機具（遊戲台）內有分數，且遊戲說明中有
      訂打玩至一定之分數時，可依電玩機具內所顯示之分數兌換獎品，但我履打不
      中，且分數亦經常亂碼，我一時氣憤便拍打機台及螢幕、鍵盤等，後被店家發
      現，店家說我破壞機台，要求我賠償，且我當時緊張害怕，又僅一人在場，才
      會協請我朋友替我處理有關賠償事宜，但事後我心有不甘，才會向警方報警遭
      恐嚇取財，但事實並非如此」、「（問：丙○○有無說要將你貼膠布、及說要
      讓妳成為無名屍？）可能是我聽錯了」、「該張切結書是我同意丙○○叫店內
      員工所書寫的，而我簽名的無誤」、「丙○○並沒有強迫我簽」等語（詳九十
      一年十月五日警詢筆錄），復於九十一年十月十一日警詢、檢察官偵訊及本院
      訊問時又改口稱：丙○○恐嚇伊簽立切結書支付新台幣二十萬等語（詳九十一
      年十月十一日警詢筆錄、偵卷第十九頁至二十頁、本院九十二年七月十四日訊
      問筆錄），告訴人己○○就被告丙○○是否恐嚇伊簽立切結書支付二十萬元之
      事實，前後供述不一，已有可疑。且觀諸告訴人己○○就其行動電話為何損壞
      乙節，於偵訊時陳稱：「丙○○叫我去地下室，不讓我上來，我很害怕要打電
      話找家人，但打不通很緊張，行動電話就掉到地上」等語（詳偵卷第十九頁背
      面），嗣於本院訊問時改口陳稱：「後來，就有一個男的和一個女的下來，把
      我的皮包搶走，把裡面的錢財約一、二萬元拿走，皮包摔在地上，裡面的手機
      也弄壞了，因此我沒有辦法打電話」等語（詳本院九十二年七月十四日訊問筆
      錄），告訴人己○○於警詢、偵訊及本院調查中言詞反覆，其指述是否為真，
      實有再予究明之必要。
（二）次查，告訴人己○○於警訊中指稱：另一名女子有拿煙灰缸砸我頭及打我的臉
      等語（詳警詢筆錄），並於本院調查時指稱：「女子拿煙灰缸敲打我左側前額
      、眼睛、還有嘴角」等語（詳本院九十二年七月十四日訊問筆錄），且證人乙○○亦證稱：「我看到時，我嚇了一跳，他嘴唇有破掉，額頭有瘀青‧‧就是
      約三公分一片的瘀青」等語（詳本院九十二年七月二十八日訊問筆錄），則由
      告訴人己○○指述遭煙灰缸砸頭及證人乙○○證述告訴人額頭三公分瘀青一片
      之情形觀之，告訴人己○○額頭所受傷勢應屬嚴重，其受傷範圍亦屬顯而易見
      甚明。然觀諸告訴人己○○所提於案發後五日即九十一年九月十六日之診斷證
      明書，其上僅記載：下嘴唇０‧八×０‧五公分咬傷及瘀血之傷勢，此有行政
      院衛生署臺南醫院驗傷證明書一紙附警卷可稽，經本院再次去函行政院衛生署
      臺南醫院詢問告訴人己○○之傷勢，該院函覆：「黃若蓁於九十一年九月十六
      日至門診要求驗傷，自述四天前遭人以煙灰缸毆打，當日檢查僅見下嘴唇內側
      黏膜０‧八×０‧五公分咬傷及瘀血，其他部位未見明顯外傷痕跡，當日未紀
      錄到自述遭毆打部位的詳細位置」等語，此有該院九十二年年七月二十八日九
      十二年南醫歷字第０九二００００四四一九號函附卷可佐，倘如告訴人己○○
      所述，係遭煙灰缸所傷，則持煙灰缸砸頭部、臉部，應不致造成下嘴唇「咬傷
      」之傷害，且煙灰缸堅硬無比，所造成之傷勢當不僅止於下嘴唇‧八×０‧五
      公分咬傷及瘀血。況若如證人乙○○所稱，告訴人己○○額頭既有三公分一片
      之瘀青，又豈會於驗傷時即行消散，毫無傷痕，足見告訴人己○○所稱遭不詳
      女子以煙灰缸砸頭、臉等語及證人乙○○證述告訴人己○○額頭有三公分一片
      之瘀青等語並非實在，被告丙○○辯稱：並未傷害告訴人己○○等語，應可採
      信。證人乙○○嗣雖稱：「當時有二名女子緊跟著己○○，跟隨的距離，沒有
      超過我現在陳述的位置與辯護律師間的距離」、「己○○把錢交給該二名女子
      後，與我一起走的等語（詳本院九十二年七月二十八日訊問筆錄），然證人乙○○之上開證述，僅能證明告訴人己○○有交錢之事實，不能證明告訴人己○○確遭被告丙○○恐嚇，是公訴人以證人乙○○之證詞遽認被告丙○○有向告
      訴人己○○恐嚇取財之犯行，實有未洽。
（三）再查，證人即負責維修「大財富電子遊戲場」電動玩具機台之高岳企業有限公
      司負責人丁○○到庭證稱：「（問：臺南市○○路一一六巷十四號大財富電子
      遊戲場是否你們公司客戶？）是的」、「（問：九十一年九月間你們公司是否
      多次維修該遊藝場之機台？是的，有多次維修」、「那幾次都是因為不正常操
      作所造成的故障」、「（問：何謂不正常操作所造成的故障？）他們的情形是
      當機，我們檢查後，發現機台受到高壓電擊，機板無法承受高壓電，就產生當
      機。這種情形，我們就維修機板」、「（問：當機情形是否會牽涉到程式修改
      ？）程式要重新灌裝，老闆周先生擔心客人知道利用程式贏錢，所以要求我要
      重新改內碼，讓程式跑得不一樣」、「（問：當機後的維修，即維修機板、修
      改程式，其費用是否很高？）是的」、「修改程式、拆解內碼約要半個月左右
      ，機板維修要看故障的狀況」等語（詳本院九十二年七月二十八日訊問筆錄）
      ，足徵被告丙○○所經營「大財富電子遊戲場」之電動玩具機台於案發前確實
      有遭受高壓電擊當機之情形。另佐以證人即「大財富電子遊戲場」店員甲○○
      到庭證稱：「告訴人到我們店內玩電動玩具至少有八、九次以上，其實，我們
      店內生意也不是很好，通常機台都只有他一人在玩，只要他一來機台就會當機
      ，因此，我們就會特別注意玩這個機台的客人」、「到了下午三、四點時，我
      聽到一聲很大的『碰』的聲音，然後，我看到告訴人玩的那台機具，整個面板
      都已經破掉了」等語（詳本院九十二年七月十四日訊問筆錄），且告訴人己○○於九十一年十月五日警詢時亦陳稱：「我確實有將該店之機具破壞」等語（
      詳警詢筆錄），綜合上情，被告丙○○顯有相當理由認係告訴人己○○毀損電
      動玩具機台，並以不正當方法干擾電動玩具機台內之程式，從而，其要求告訴
      人己○○賠償所有因此所造成之損害二十萬元，而告訴人己○○因遭甲○○指
      證以不正當方法干擾電動玩具機台，復有破壞電動玩具機台之行為而簽立允諾
      賠償之切結書，均核與常情相符。又參諸被告丙○○提出維修電動玩具機台之
      統一發票金額，總額達二十九萬三千六百元，倘被告丙○○有意嫁禍於告訴人
      己○○，又豈會僅令告訴人己○○給付二十萬元之理，是公訴人率以被告丙○○僅以告訴人己○○毀損一台價值約五千元之中古機台一台，令告訴人己○○
      賠償全部損失，苟非被告丙○○恫嚇告訴人己○○，告訴人己○○豈願以四十
      倍顯不相當之金額賠償被告丙○○等語，認被告丙○○涉有恐嚇取財犯行，顯
      屬無據。
（四）綜上所述，本件告訴人己○○先後指述不一，已有瑕疵可指，而證人乙○○之
      證述又無法證明被告丙○○有恐嚇告訴人己○○之犯行，自不能單憑告訴人己○○之片面指訴遽入被告丙○○於罪。此外，復查無其他積極證據足認被告丙○○有何恐嚇取財犯行，不能證明被告丙○○犯罪，自應為無罪之諭知。
據上論斷，應依刑事訴訟法第三百零一條第一項，判決如主文。
中      華      民      國    九十二    年      八      月    二十九    日
                                      臺灣臺南地方法院刑事第七庭
                                              法  官  鄭燕璘
右正本證明與原本無異。
如不服本判決，應於判決送達後十日內，向本院提出上訴狀。
                                              書記官  黃傳鈞
中      華      民      國    九十二    年      九      月      二      日


司法院資訊處製作；財團法人民間司法改革基金會備份。
